高雄高等行政法院簡易判決　　　　　　　　　　　　　九十三年度簡字第三四九號
　　原　　　告　甲○○
　　被　　　告　屏東縣政府
　　代　表　人　乙○○代理縣長.
　　訴訟代理人　丙○○
　　　　　　　　丁○○
右當事人間因水土保持法事件，原告不服行政院農業委員會中華民國九十三年十月十
四日農訴字第０九三０一三七四一一號訴願決定，提起行政訴訟。本院判決如左：
    主  文
原告之訴駁回。
訴訟費用由原告負擔。
    事實及理由
一、緣原告未先擬具水土保持計畫書，送請主管機關（即被告）核定，擅自於屏東縣
    春日鄉○○段四０三地號私有山坡地內整地及修建農路，違規面積０‧二二四公
    頃，經屏東縣春日鄉公所（下稱春日鄉公所）派員會同屏東縣警察局枋寮分局（
    下稱枋寮分局）人員於民國（下同）九十二年三月二十四日至現場勘查屬實，被
    告乃以原告違反行為時水土保持法第十二條及第二十三條第二項規定，並依同法
    第三十三條第一項第二款規定裁處原告新臺幣（下同）六萬元罰鍰，原告不服，
    提起訴願，經遭決定駁回，原告仍未甘服，遂提起本件行政訴訟。
二、原告起訴主張略謂：（一）按行政官署對於人民有所處罰，必須確實證明其違法
    之事實，倘不能確實證明違法事實存在，其處罰即不能認為合法，此為最高行政
    法院（即改制前行政法院）三十九年判字第二號著有判例。本案被告認為原告擅
    自於春日鄉○○段四０三地號私有山坡地內整地及修建農路，惟查原告並未有上
    開行為，均係原住民所為，原告並未參與或雇工修建，被告並未有具體事證，證
    明原告有任何違反水土保持法之具體事證及行為，且被告並未實地調查，又行政
    院農業委員會審理原告之訴願案時，又未予原告到場說明陳述之機會，亦未有調
    查事實之真相，逕而決定，其原處分及訴願決定均有違罪刑法定主義原則。（二
    ）於九十二年三月，春日鄉公所沈技士接到提報，說有人在開墾，然後沈技士與
    二名人員上去勘查，當時原告正在灌溉果樹，竟指稱原告在開墾，原告回答該果
    樹都十幾年了，我都沒有挖，也沒有開墾，開墾是在我的上下方原住民，當時並
    帶沈技士與二名人員到他們原住民開墾的山坡地去看，原告不解，為何事隔一年
    ，被告才作成處分，故請將訴願決定及原處分均撤銷云云。被告則以：（一）按
    「下列地區之治理或經營、使用行為，應經調查規劃，依水土保持技術規範實施
    水土保持之處理與維護：‧‧‧二、農、林、漁、牧地之開發利用。」、「‧‧
    ‧於山坡地或森林區內從事農、林、漁、牧地之開發利用所需之修築農路、開挖
    、整地或整坡作業，其水土保持義務人應先擬具水土保持計畫，送請主管機關核
    定，‧‧‧」、「未依第十二條至第十四條規定之一擬具水土保持計畫送主管機
    關核定而擅自開發者，除依第三十三條規定按次分別處罰外，主管機關應令其停
    工，得沒入其設施及所使用之機具，強制拆除及清除其工作物，所需費用，由經
    營人、使用人或所有人負擔，並自第一次處罰之日起兩年內，暫停該地之開發申
    請。」、「有下列情形之一者，處新台幣六萬元以上三十萬元以下罰鍰：‧‧‧
    二、違反第十二條至第十四條規定之一，未先擬具水土保持計畫或未依核定計畫
    實施水土保持之處理與維護者，或違反第二十三條規定，未在規定期限內改正或
    實施仍不合水土保持技術規範者。」為行為時水土保持法第八條第一項、第十二
    條第一項、第二十三條第二項、第三十三條第一項第二款所明定。（二）查原告
    於九十二年三月間未經申請許可即擅自於屏東縣春日鄉○○段四０三地號內土地
    開挖濫墾，案經屏東縣春日鄉公所於九十二年三月二十四日會同屏東縣警察局枋
    寮分局共同會勘，現地開挖農路長四三五公尺，寬約四公尺，挖掘邊坡長三十公
    尺，高約三公尺，及上方平台０‧一公頃。次查原告復於同年七月間繼續於上開
    土地開挖濫墾，旋經春日鄉公所於同年七月十六日會同春日分駐所前往會勘，除
    上述已開挖之農路外，現地又挖掘深約一公尺，寬約二公尺，整平面積預備搭蓋
    工寮面積約０‧０五公頃，並已豎立電線桿支柱十支。嗣於枋寮分局九十二年七
    月十六日及同年八月三十日偵訊筆錄中，原告亦承認未經申請即利用電力公司埋
    設電線桿而開挖舊路時，自己用自有挖土機順便整理坍方土地及修路，足見原告
    未經申請開挖整地及開挖農路屬實。（三）原告曾於訴願書中說明：「‧‧‧電
    力公司運載電線桿所以修建農路，而非竊民所為」及「‧‧‧這次杜鵑颱風災情
    嚴重，鄉公所沒有經費，所以叫竊民自己修護農路即可‧‧‧」除所陳述行為明
    顯前後不一外，且查杜鵑颱風係九十二年九月侵襲南臺灣，該時間晚於上述違規
    時間九十二年三月、七月。而臺灣電力股份有限公司（下稱臺電公司）屏東區營
    業處亦於九十三年三月一日Ｄ屏東字第０九三０二００二一０─一號函復被告：
    「據查，本處應用戶甲○○君、陳明輝君申請用電，於既設道路路邊建桿，沿途
    並未破壞既有道路原狀，整修路面或豎立支柱預備搭蓋工寮等情事。」顯見原告
    所陳之語，即屬事後卸責之詞。（四）再查本案業經春日鄉公所及被告分別於九
    十二年三月二十四日、九十二年七月十六日及九十三年二月十二日辦理現地會勘
    ，現地確實有開挖事實，且原告於九十二年七月十六日及同年八月三十日偵訊筆
    錄中亦承認未經申請即利用電力公司埋設電桿而開挖舊路時，自己用自有挖土機
    順便整理坍方土地及修路，足見原告未經申請開挖農路及整地等情均屬實（以上
    均有照片可茲佐證，且原告亦在場）。而原告於起訴狀中宣稱其未有上開行為及
    被告未有具體事證及未實地調查等情，顯然又係搪塞之詞，難以採信。是原告明
    顯違反行為時水土保持法第八條第一項第二款、第十二條第一項及第二十三條第
    二項等規定，被告爰依同法第三十三條第一項第二款規定裁處六萬元，於法並無
    不符等語置辯。
三、按「公、私有土地之經營或使用，依本法應實施水土保持處理與維護者，該土地
    之經營人、使用人或所有人，為本法所稱之水土保持義務人。」、「下列地區之
    治理或經營、使用行為，應經調查規劃，依水土保持技術規範實施水土保持之處
    理與維護：‧‧‧。二、農、林、漁、牧地之開發利用。三、探礦、採礦、鑿井
    、採取土石或設置有關附屬設施。四、修建鐵路、公路、其他道路或溝渠等。五
    、於山坡地或森林區內開發建築用地，或設置公園、墳墓、遊憩用地、運動場地
    或軍事訓練場、堆積土石、處理廢棄物或其他開挖整地。‧‧‧。」、「第八條
    第一項第三款至第四款之開發、經營或使用行為，以及於山坡地及森林區內從事
    農、林、漁、牧地之開發利用所需之修築農路、開挖、整地或整坡作業，其水土
    保持義務人應先擬具水土保持計畫，送請主管機關核定，如屬依法應進行環境影
    響評估者，並應檢附環境影響評估審查結果一併送核，其水土保持計畫未經主管
    機關核可前，各目的事業主管機關不得徑行核發開發或利用之許可。」、「未依
    第十二條至第十四條規定之一擬具水土保持計畫送主管機關核定而擅自開發者，
    除依第三十三條規定按次分別處罰外，主管機關應令其停工，得沒入其設施所使
    用之機具，強制拆除及清除其工作物，所需費用，由經營人、使用人或所有人負
    擔，並自第一次處罰之日起兩年內，暫停該地之開發申請。」、「有下列情形之
    一者，處新台幣六萬元以上三十萬元以下罰鍰：‧‧‧。二、違反第十二條至第
    十四條規定之一，未先擬具水土保持計畫或未依核定計畫實施水土保持之處理與
    維護者，或違反第二十三條規定，未在規定期限內改正或實施仍不合水土保持技
    術規範者。」分別為行為時水土保持法第四條、第八條第一項第二、三、四、五
    款、第十二條第一項、第二十三條第二項及第三十三條第一項第二款所明定。
四、經查，本件被告以原告未先擬具水土保持計畫書，送請主管機關核定，擅自於春
    日鄉○○段四０三地號私有山坡地內整地及修建農路，違規面積０‧二二四公頃
    ，經春日鄉公所派員會同枋寮分局人員於九十二年三月二十四日至現場勘查屬實
    ，被告乃以原告違反行為時水土保持法第十二條及第二十三條第二項規定，並依
    同法第三十三條第一項第二款規定裁處原告六萬元罰鍰等情，為兩造所不爭執，
    並有被告九十三年五月二十七日屏府原產字第０九三０一００九０三號函附於原
    處分卷可稽，洵堪認定。
五、原告雖仍執前詞以為指摘，惟查，原告於九十二年三月間未經申請許可即於屏東
    縣春日鄉○○段四０三地號內土地開挖濫墾，經春日鄉公所於九十二年三月二十
    四日會同枋寮分局共同會勘，現地開挖農路長四三五公尺，寬約四公尺，挖掘邊
    坡長三十公尺，高約三公尺，及上方平台０‧一公頃，而原告又於同年七月間繼
    續於上開土地開挖濫墾，經春日鄉公所於同年七月十六日會同春日分駐所前往會
    勘，除上述已開挖之農路外，現地又挖掘深約一公尺，寬約二公尺，整平面積預
    備搭蓋工寮面積約０‧０五公頃，並已豎立電線桿支柱十支等情，此經原告於枋
    寮分局春日分駐所分別於九十二年七月十六日及同年八月三十日對原告之偵訊筆
    錄中所自承，並有枋寮分局會同春日鄉公所九十二年三月二十四日、同年七月十
    六日會勘紀錄影本二紙及現場照片二十三幀附於原處分卷可參，足見原告未經申
    請開挖整地及開挖農路之事實甚明。次查，本件被告所處罰之對象係原告未經申
    請許可，而擅自在前述土地上開挖濫墾之行為，其事證如前所述已甚明確，並非
    處罰坐落於其前述土地之上方及下方被濫墾之土地，是原告主張：被告認為原告
    擅於春日鄉○○段四０三地號私有山坡地內整地及修建農路，惟查原告並未有上
    開行為，均係原住民所為，原告並未參與或雇工修建云云，尚無足採。
六、綜上所述，被告以原告違反行為時水土保持法第十二條及第二十三條第二項規定
    ，並依同法第三十三條第一項第二款規定裁處原告六萬元罰鍰，並無違誤。訴願
    決定予以維持，亦無不合。原告提起本件訴訟，為無理由，應予駁回，並不經言
    詞辯論為之。
據上論結，本件原告之訴為無理由，爰依行政訴訟法第二百三十三條第一項、第二百
三十六條、第一百九十五條第一項後段、第九十八條第三項前段，判決如主文。
中　　　華　　　民　　　國　　九十三　　年　　　十二　　月    三十一　　日
                              高雄高等行政法院第二庭
                                          法      官  林勇奮
右為正本係照原本作成。
如不服本判決，應於送達後二十日內，向本院提出上訴狀並表明上訴理由，如於本判
決宣示後送達前提起上訴者，應於判決送達後二十日內補提上訴理由書（須按他造當
事人人數附繕本）。提起上訴應預繳送達用雙掛號郵票七份（每份三十四元）。
中　　　華　　　民　　　國　　九十三　　年　　　十二　　月    三十一　　日
                                          法院書記官  黃玉幸
附註：
行政訴訟法第二百三十五條（第一項、第二項）：
對於適用簡易程序之裁判提起上訴或抗告，須經最高行政法院之許可。
前項許可，以訴訟事件所涉及之法律見解具有原則性者為限。
